【裁判字號】    97,交聲,420
【裁判日期】    971225
【裁判案由】    違反道路交通管理處罰條例聲明異議
【裁判全文】
臺灣基隆地方法院交通事件裁定         97年度交聲字第420號
移送機關即
原處分機關  交通部公路總局臺北區監理所基隆監理站
異  議  人
即受處分人  甲○○
上列異議人即受處分人因違反道路交通管理處罰條例案件，對於
交通部公路總局臺北區監理所基隆監理站於中華民國97年11月24
日所為之處分（原處分案號：基監字第裁42-AEX488879號），聲
明異議，本院裁定如下：
    主  文
異議駁回。
    理  由
一、原處分意旨略以：異議人即受處分人甲○○於民國97年10月
    29日下午2 時13分許，在臺北市市○○道○段，駕駛車號2D
    -2616 號自小客車行駛時，未繫安全帶，為警當場舉發，裁
    處罰鍰新台幣（下同）1,500 元等情。
二、異議意旨則以：異議人駕車行經臺北市市○○道○段時，因
    遭臨檢而為警攔停，其於車輛停妥前，順便將安全帶解開以
    便拿取行、駕照，警員即表示其未繫安全帶，且警員並未提
    出照片為證，舉發錯誤等情。
三、按行為人有違反道路交通管理事件之情形者，應填製舉發違
    反道路交通管理事件通知單，並於被通知人欄予以勾記，當
    場舉發者，應填記駕駛人或行為人姓名、性別、出生年月日
    、地址、身分證統一編號及車主姓名、地址、車牌號碼、車
    輛種類，被查獲之駕駛人或行為人為受處分人時，應於填記
    通知單後將通知聯交付該駕駛人或行為人簽名或蓋章收受之
    ，拒絕簽章者，仍應將通知聯交付該駕駛人或行為人收受，
    並記明其事由及交付之時間，拒絕收受者，應告知其應到案
    時間及處所，並記明事由與告知事項，視為已收受，違反道
    路交通管理事件統一裁罰基準及處理細則第11條第1 項第1
    款定有明文。本件異議人於97年10月29日下午2 時13分許，
    在臺北市市○○道○段209 號前，因未繫安全帶經警當場舉
    發，並開立臺北市政府警察局AEX488879 號舉發違反道路交
    通管理事件通知單，該舉發單已記載駕駛人即異議人之姓名
    、性別、出生年月日、地址、身分證統一編號以及違規時、
    地、違規事實等內容，惟經異議人拒絕簽章，員警於該舉發
    單收受通知聯者簽章欄內已載明「拒簽」，且於該舉發單上
    記載「已告知繳款日期及權利」，此有該舉發單在卷供參，
    依據上開規定，視為異議人已收受該舉發單，自無庸再以郵
    寄方式送達該舉發單，核先敘明。
四、又按汽車行駛於道路上，其駕駛人或前座乘客未繫安全帶者
    ，處駕駛人1,500 元罰鍰，其實施及宣導辦法，由交通部定
    之，道路交通管理處罰條例第31條第1 項定有明文。經查：
（一）異議人於97年10月29日下午2 時13分許，駕駛車號2D-261
      6 號自小客車沿臺北市市○○道○段西往東方向行駛，並
      於臺北市市○○道○段209 號前為警攔停等事實，未據異
      議人否認，復經證人即臺北市政府警察局松山分局警備隊
      警員乙○○於本院調查時到庭證述屬實，上情已堪認定。
（二）證人乙○○到庭具結證稱當日其與警員李孟宜站在臺北市
      市○○道四段209 號前路旁執勤，其見異議人駕車沿市○
      ○道西往東方向行駛，異議人駕駛之車輛行駛至距離其執
      勤位置2 、30公尺處時，其目視發現身著淺色上衣之異議
      人身前並無安全帶，其即自路邊走至異議人行駛之車道中
      間，將異議人攔停等語，因證人乙○○與異議人互不相識
      ，業經證人乙○○證述明確，衡情，證人乙○○應無刻意
      設詞構陷異議人之必要；次者，證人乙○○證稱當時天氣
      良好，其於異議人駕駛之車輛行駛至距離其執勤位置2 、
      30公尺處時，發現異議人未繫安全帶，其即自執勤位置走
      往異議人行駛之車道中間，示意異議人停車，當時其與異
      議人駕駛之車輛距離約10公尺，其間並無相隔其他車輛，
      過程中其均注意異議人之動向，確認異議人身前未繫安全
      帶，就此無誤認之可能等情，足見乙○○於異議人駕駛車
      輛距離其執勤位置約2 、30公尺處至其將異議人攔停期間
      ，均注意異議人之動向，因異議人身著淺色上衣，而安全
      帶為深色條帶，果若異議人確有繫上安全帶，一眼即得望
      之，乙○○應無誤認異議人未繫安全帶之可能；又依據現
      場照片觀之，前開路段為直線車道，自乙○○當時執勤位
      置，確可清楚看見行駛於市○○道西往東方向車道之車輛
      狀況，且異議人駕車行經前開路段之時間為下午2 時許，
      天色尚明，另乙○○自路旁走至車道中間，將異議人攔停
      時，其間並無相隔其他車輛，業經證人乙○○證述在卷，
      且異議人亦坦認無誤，堪信乙○○之視線應無遭受光線影
      響或其他車輛阻擋，亦當無誤認之可能，是認異議人當時
      確未繫安全帶一節，已足認定。
（三）異議人固辯稱其係遭警臨檢之際，於警員自路旁走至車道
      中間示意停車後，在車輛尚未停妥時，始將安全帶解開，
      以便拿取行、駕照，警員誤認其於駕車行駛時均未繫安全
      帶等情，惟證人乙○○證稱其將異議人攔停之原因，係發
      現異議人未繫安全帶等語，堪認乙○○於自路旁走至車道
      中間，示意異議人停車前，即已看見異議人未繫安全帶，
      且依據上開路段道路狀況及天氣、光線等因素，乙○○應
      無誤認之可能，已如前述，是異議人辯稱其於警員示意停
      車前，有繫安全帶等情，應非可信；再者，證人乙○○結
      證稱其發現異議人未繫安全帶後，即自路旁走至異議人駕
      車行駛之車道中間，當時其與異議人駕駛之車輛距離約10
      公尺，自其從路旁走至車道期間，其均注意異議人之動向
      ，並未看見異議人有解開安全帶之動作等語，因警員自路
      旁走至車道中間，示意駕駛人停車之際，為避免遭駕駛人
      衝撞，或於駕駛人逃逸時，記下車輛及駕駛人之特徵，警
      員均會密切觀察駕駛人之動向，果若異議人係於乙○○自
      路旁走至車到中央期間，始將安全帶解開，因異議人身著
      淺色上衣，則異議人身前有無深色條帶一節甚為明顯，衡
      諸常情，密切注意異議人動向之乙○○當無未能注意之理
      ，然證人乙○○已明確證稱其自路旁走至車道中央期間，
      未看見異議人有解開安全帶之動作，是認異議人前開辯解
      ，非可採信。
（四）另按交通違規之舉發可分為「當場舉發」及「逕行舉發」
      ，由於逕行舉發之受處分人並無當場向舉發員警辯駁、陳
      述意見之機會，故現行法制就逕行舉發之條件多所設限；
      至於當場舉發交通違規事件，鑑於交通違規事實往往驟然
      而現、稍縱即逝，若硬性要求舉發員警不分違規情節，一
      律必須預留證據，俾便事後提出供法院審查，除有現實技
      術可行性之困難，勢將大幅提高交通管理之行政成本，並
      嚴重削弱道路交通管理之行政效能，且舉發交通違規行為
      之處分亦屬行政行為，除應遵循公正、公開與民主之程序
      ，確保依法行政之原則，以保障人民權益，亦應兼顧提高
      行政效能，因此，若舉發員警到庭結證違規情節屬實，且
      提出支持舉發違規可憑信性之相關佐證，又查無設詞構陷
      或舉發錯誤之事證，自堪據以認定違規情節應屬事實。本
      件舉發警員乙○○已到庭就異議人之違規情事結證明確，
      並提出現場照片為佐，足見證人所述並非無據，異議人復
      未提出舉發錯誤之事證，依據上開說明，已足以認定異議
      人確有駕車未繫安全帶之違規情事，自無從僅以警員未提
      出未提出違規照片一節，逕認舉發錯誤。
（五）綜上，異議人確於駕車行駛時未繫安全帶，揆諸前揭法條
      之規定，自屬違規駕駛行為。從而，原處分機關依道路交
      通管理處罰條例第31條第1 項之規定，裁處異議人罰鍰
      1,500 元，核無違誤，本件聲明異議為無理由，應予駁回
      。
據上論斷，應依道路交通案件處理辦法第19條，裁定如主文。
中    華    民    國    97    年    12    月    25    日
                  交通法庭法    官  邰婉玲
以上正本證明與原本無異。
對於本件裁定如有不服，應於送達後5 日內，向本院提出抗告書
狀，敘述抗告之理由，抗告於臺灣高等法院。
中    華    民    國    97    年    12    月    25    日
                          書 記 官  彭筠凱


司法院資訊處製作；財團法人民間司法改革基金會備份。
